【裁判字號】    95,台上,2007
【裁判日期】    950419
【裁判案由】    違反毒品危害防制條例
【裁判全文】
最高法院刑事判決            九十五年度台上字第二００七號
    上  訴  人  甲○○
                        1在.
上列上訴人因違反毒品危害防制條例案件，不服台灣高等法院高
雄分院中華民國九十五年一月二十六日第二審判決（九十四年度
上訴字第一六二四號，起訴案號：台灣高雄地方法院檢察署九十
四年度偵字第一０二一九、一一一六一、一一二五七、一一六五
三號），提起上訴，本院判決如下：
    主  文
上訴駁回。
    理  由
按刑事訴訟法第三百七十七條規定，上訴於第三審法院，非以判
決違背法令為理由，不得為之。是提起第三審上訴，應以原判決
違背法令為理由，係屬法定要件。如果上訴理由書狀並未依據卷
內訴訟資料，具體指摘原判決不適用何種法則或如何適用不當，
或所指摘原判決違法情事，顯與法律規定得為第三審上訴理由之
違法情形，不相適合時，均應認其上訴為違背法律上之程式，予
以駁回。本件上訴人甲○○上訴意旨略稱：按刑事訴訟法第一百
五十九條之一第一項規定：「被告以外之人於審判外向法官所為
之陳述，得為證據。」第二項規定：「被告以外之人於偵查中向
檢察官所為之陳述，除顯有不可信之情況者外，得為證據。」足
見此等審判外之陳述，是否得為證據，攸關公平正義之維護，並
對於被告之利益有重大關係，依同法第一百六十三條第二項但書
規定，法院自應依職權詳加調查審認之。雖同法第一百五十九條
之五第二項規定：「當事人、代理人或辯護人於法院調查證據時
，知有第一百五十九條第一項不得為證據之情形，而未於言詞辯
論終結前聲明異議者，視為有前項之同意。」然被告未能及時聲
明異議，乃屬法律知識淺薄能力之問題，非可視為有前項之同意
，乃原判決逕以上訴人及共同被告許美女、許美玉與其等辯護人
於法院審理中同意將審判外之陳述作為證據，而採納許美女在第
一審具結後所為之證言及許美女、許美玉二人在檢察官偵查中之
供述，作為認定上訴人犯罪之依據，顯有證據調查職責未盡之違
失，並有違反證據裁判原則之違法云云。惟查：刑事訴訟法第一
百五十九條之五第一項規定：「被告以外之人於審判外之陳述，
雖不符前四條之規定，而經當事人於審判程序同意作為證據，法
院審酌該言詞陳述或書面陳述作成時之情況，認為適當者，亦得
為證據。」第二項規定：「當事人、代理人或辯護人於法院調查
證據時，知有第一百五十九條第一項不得為證據之情形，而未於
言詞辯論終結前聲明異議者，視為有前項之同意。」其立法理由
載明：「傳聞法則的重要理論依據，在於傳聞證據未經當事人之
反對詰問予以核實，乃予排斥。惟若當事人已放棄對原供述人之
反對詰問權，於審判程序表明同意該等傳聞證據可作為證據，基
於證據資料愈豐富，愈有助於真實發見之理念，此時，法院自可
承認該傳聞證據之證據能力。」「由於此種同意制度係根據當事
人的意思而使本來不得作為證據之傳聞證據成為證據之制度，乃
確認當事人對傳聞證據有處分權之制度。為貫徹本次修法加重當
事人進行主義色彩之精神，固宜採納此一同意制度，作為配套措
施。」「至於當事人、代理人或辯護人於調查證據時，知有本法
第一百五十九條第一項不得為證據之情形，卻表示『對於證據調
查無異議』、『沒有意見』等意思，而未於言詞辯論終結前聲明
異議者，為求與前開同意制度理論一貫，且強化言詞辯論主義，
確保訴訟當事人到庭實行攻擊防禦，使訴訟程序進行順暢，應視
為已有將該等傳聞證據採為證據之同意」，乃屬傳聞法則中之證
據處分原則，要與同法第一百六十三條第二項係關於法院職權調
查證據之規定範疇不同。本件原判決採擷上訴人於警詢、偵訊及
第一審坦承犯罪之自白，許美女、許美玉分別於偵訊及第一審暨
許美玉另於警詢時直陳係受上訴人利用為其自大陸地區運輸毒品
返國之供述，夾帶毒品之女用內褲，驗明毒品之鑑定通知書等證
據，認定上訴人有原判決事實欄所載之犯行，因而撤銷第一審關
於上訴人部分之科刑判決，改判論處上訴人共同運輸第一級毒品
罪刑（處有期徒刑十二年）。已於理由一內說明：「上訴人即被
告甲○○、被告許美女、被告許美玉、指定辯護人及檢察官迄本
院辯論終結前，均未爭執共同被告甲○○、許美女、許美玉於警
詢、偵查（已具結）中之陳述，是否具證據能力；且被告甲○○
、許美女、許美玉於原審均以證人身分具結作證，並接受交互詰
問，對被告甲○○、許美女、許美玉行使對質、詰問之權利並未
剝奪；又被告甲○○、許美女、許美玉或指定辯護人均未指出被
告甲○○、許美女、許美玉於偵訊中陳述有何顯不可信之情形，
而依被告甲○○、許美女、許美玉警詢陳述作成之情況（被告甲
○○於九十四年五月十九日否認犯行，其後自（民國）九十四年
五月二十七日警詢起至本院審理中，均自承有運輸MDMA犯行，而
被告許美女、許美玉自九十四年五月三日警詢起至本院審理中，
亦均自承有運輸MDMA犯行），員警並無違反其等意志而製作警詢
筆錄之必要；再者，本諸證據資料愈豐富，愈有助於真實發現之
理念。是本院認依刑事訴訟法第一百五十九條之一第二項、第一
百五十九條之五第二項規定，被告甲○○、許美女、許美玉於警
詢、偵查中之陳述，均具證據能力」，衡諸第一審已於判決理由
壹內，就上訴人等之審判外陳述如何具有證據能力，論述綦詳，
自為上訴人所知悉，再參以原審受命法官於九十四年十一月二十
四日準備程序中，詢以：「對於原審判決所引用之證據及其證據
能力等，兩造有無爭執？」上訴人、許美女、許美玉及其等共同
指定辯護人與檢察官均答稱「無」，嗣於九十五年一月十二日審
判期日，審判長詢以：「被告警訊、偵訊、原審、本院之筆錄記
載各有何意見（逐一提示並告知要旨）」，上訴人僅就其證據之
證明力表示意見，對於證據能力部分仍未有異議，有上揭訴訟資
料在案可稽，原審秉持上揭法律見解採證認事，乃其職權之適法
行使。上訴意旨，任憑己意，漫指原審有證據調查職責未盡之違
失，及原判決有違反證據裁判法則之違誤，均難認為適法之第三
審上訴理由。依上說明，應認其上訴為違背法律上之程式，予以
駁回。
據上論結，應依刑事訴訟法第三百九十五條前段，判決如主文。
中    華    民    國  九十五  年    四    月   十九   日
                      最高法院刑事第八庭
                          審判長法官  張  淳  淙
                                法官  張  春  福
                                法官  呂  丹  玉
                                法官  洪  昌  宏
                                法官  蔡  彩  貞
      本件正本證明與原本無異
                                      書  記  官
中    華    民    國  九十五  年    四    月  二十四  日
                                                  Ｒ


司法院資訊處製作；財團法人民間司法改革基金會備份。
